臺灣桃園地方法院刑事判決　　　　　　 96年度簡上字第138號
上　訴　人
即　被　告　甲○○
上列上訴人因傷害案件，不服本院刑事庭於民國95年12月29日所
為之95年度桃簡字第3207號第一審簡易判決（聲請簡易判決處刑
案號：95年度偵字第6049號），提起上訴，本院管轄之第二審合
議庭判決如下：
    主  文
原判決撤銷。
甲○○傷害人之身體，處罰金銀元壹仟元即新臺幣仟元，減為
罰金銀元伍佰元即新臺幣壹仟伍佰元，如易服勞役，以新臺幣壹
仟元折算壹日。
    事  實
一、甲○○與乙○○為鄰居，二人於民國95年1 月17日下午5 時
    30分許，在桃園縣桃園市○○○街8 巷17號乙○○之住處前
    ，因機車停放移動之細故發生口角爭執，雙方一言不合，竟
    分基於傷害之犯意，由甲○○持掃把1 支、乙○○持木棍 1
    支互相毆打，致乙○○受有右大姆指挫傷及胸壁挫傷之傷害
    ；甲○○則受有雙上肢多處挫傷之傷害（乙○○傷害部分，
    業據本院判決確定）。
二、案經乙○○訴由桃園縣政府警察局桃園分局報請臺灣桃園地
    方法院檢察署檢察官偵查後聲請簡易判決處刑。
    理  由
一、被告甲○○於本院第二審審理中固坦承確有於上開時、地與
    乙○○因機車停放移動問題而有爭執，惟矢口否認有何傷害
    之犯行，辯稱當日是其駕車返家欲停車時，因停車需要而移
    動告訴人乙○○所有停放於該處之機車，惟竟引發告訴人之
    不悅而持木棍毆打其之雙手，又告訴人之身高高出其10餘公
    分，住家門口地面復較馬路高出約50公分，是其當時乃係處
    於挨打之局勢，不可能持掃把毆打告訴人，告訴人右大姆指
    挫傷之傷勢，乃係因告訴人於毆打其時過於用力所導致，並
    非其所造成，再依當時地勢及雙方身體之差距，其亦不可能
    得以毆打告訴人之胸部而造成告訴人之胸部受有挫傷，況於
    當日雙方前往醫院驗傷時，醫生並未檢查胸部，如何得以驗
    出告訴人之胸部有挫傷，足證告訴人之傷勢均非其所造成，
    其自未傷害告訴人之身體云云，惟查：
    (一)上揭犯罪事實，業據告訴人迭於警詢、偵查及本院審理中
      指述綦詳，而被告於偵查中先係供承當日確有持掃把抵擋
      等語，惟迄本院第二審審理中，則竟改口辯稱其乃係處於
      挨打之局勢，無法還手等語，其前後所辯已顯不相符，不
      足採信；又觀之告訴人所提出之財團法人天主教聖保祿修
      女會醫院（下簡稱聖保祿醫院）診斷證明書，其上載明之
      就診時間為96年1 月17日18時16分，距案發之時間距離極
      為接近，而被告於上訴理由狀中亦供稱當日其與告訴人互
      毆後，即旋至聖保祿醫院驗傷，並於聖保祿醫院中巧遇告
      訴人，足證告訴人亦係於與被告互毆後即至聖保祿醫院驗
      傷，則告訴人所受傷勢，自堪認係在與被告互毆之過程中
      所致，再復以告訴人至聖保祿醫院驗傷時，醫生確有就告
      訴人胸部為診查之情，亦有聖保祿醫院桃聖業字第096000
      0120號函所附急診病歷1 份附在卷可稽，則被告於上揭時
      、地有與告訴人分別持掃把、木棍互毆，並造成告訴人受
      有上開傷勢之情，即堪認定，被告辯稱其當時係處於挨打
      之局勢，不可能持掃把毆打告訴人，告訴人右姆指傷勢係
      渠自己造成，胸部傷勢則與其無關云云，即顯屬事後避重
      就輕推諉卸責之詞，非可採信。
    (二)被告雖聲請本院至現場履勘，以查明依現場地勢，其無法
      毆打告訴人之胸部，惟依告訴人所提附於偵查卷宗之照片
      以觀，其附近房屋之建築並無地勢較馬路為高之情事存在
      ，又本件被告係持掃把與告訴人互毆之情已為本院認定如
      上，若真有地勢及身高之差距存在，且被告確處於較低之
      地勢，其持掃把後仍得毆打告訴人之胸部之情，亦非難以
      想像，況果若真如被告所辯，雙方高低距差如此之大，其
      不可能得以毆打告訴之胸部，則相對而言，告訴人亦應無
      法得以毆打被告，然被告乃係供陳告訴人於其移動機車後
      即持木棍毆打其之雙手，顯見依當時情勢，並無被告全然
      無法毆打到告訴人之情事存在，是被告所辯當屬互相矛盾
      而非可採，其聲請本院至現場覆勘，本院認自無必要，附
      此敘明。
    (三)綜上所述，本件事證明確，被告犯行洵堪認定，應依法論
      科。
二、按本件被告甲○○於為上開犯行後，刑法部分條文業經修正
    公布，並於95年7 月1 日施行。修正後刑法第2 條第1 項之
    規定，係規範行為後法律變更所生新舊法律比較適用之準據
    法，於修正後刑法施行後，應適用新法第2 條第1 項規定之
    從舊從輕之原則為比較，適用最有利於行為人之法律。比較
    時應就罪刑有關之共犯、未遂犯、想像競合犯、牽連犯、連
    續犯、結合犯，以及累犯加重、自首減輕暨其他法定加減原
    因（如身分加減）與加減例等一切情形，綜其全部罪刑之結
    果而為比較（最高法院95年度第8 次刑事庭會議決議參照）
    。又如涉及裁量權行使者，須於裁量行使時，方有比較適用
    問題，如易科罰金、易服勞役、緩刑及保安處分之宣告等。
    故前述一般綜合罪刑之結果而為比較，以決定罪刑之適用時
    ，不就易科罰金等列為比較，必須已決定為緩刑、保安處分
    之宣告，所處之刑得易科罰金或易服勞役時，始就各該緩刑
    等部分決定其適用標準，此部分得予割裂適用，是為例外。
    就易科罰金、易服勞役而言，則應依修正後刑法第2 條第 1
    項規定，分別適用最有利於行為人之法律（最高法院95年度
    臺上字第5125、5343、6171號判決意旨參照）。至行為後刑
    法條文經修正，惟無有利、不利情形，應適用裁判時法（最
    高法院95年度第21次刑事庭會議決議參照）。經查：
    (一)關於法定罰金刑最低度部分：修正前刑法第33條第5 款規
      定為銀元1 元（並依罰金罰鍰提高標準條例第1 條前段規
      定提高10倍後，折算為新臺幣30元）以上，修正後刑法第
      33條第5 款則修正為新臺幣1,000 元以上，以百元計算，
      自以行為時之法律有利於被告。
    (二)關於易服勞役部分：修正前刑法第42條第1 項、第2 項、
      第3 項原規定罰金應於裁判確定後兩個月內完納，期滿而
      不完納者，強制執行，其無力完納者，易服勞役；易服勞
      役以1 元以上3 元以下，折算1 日，但勞役期限不得逾 6
      個月；罰金總額折算逾6 個月之日數者，以罰金總額與 6
      個月之日數比例折算。」，此折算標準並應適用修正前罰
      金罰鍰提高標準條例第2 條規定，就其原定數額提高為10
      0 倍折算1 日，亦即被告行為時之易服勞役折算標準，應
      以銀元100 元以上300 元以下之數額折算1 日，經換算為
      新臺幣，則應以新臺幣300 元以上900 元以下折算1 日。
      而修正後刑法第42條第1 項、第3 項、第5 項則規定「罰
      金應於裁判確定後2 個月內完納，期滿而不完納者，強制
      執行，其無力完納者，易服勞役。但依其經濟或信用狀況
      ，不能於2 個月內完納者，得許期滿後1 年內分期繳納。
      遲延一期不繳或未繳足者，其餘未完納之罰金，強制執行
      或易服勞役；易服勞役以新臺幣1,000 元、2,000 元或3,
      000 元折算1 日，但勞役期限不得逾1 年；罰金總額折算
      逾1 年之日數者，以罰金總額與1 年之日數比例折算。」
      ，並將原罰金罰鍰提高標準條例第2 條之規定刪除，是經
      比較結果，易服勞役之規定，顯以修正後之規定較有利於
      被告。
    (三)綜上所述，以修正前刑法之規定對於被告較為有利，是本
      件自應依修正後刑法第2 條第1 項前段，適用修正前刑法
      之規定。至於刑法第277 條第1 項普通傷害罪法定罰金刑
      之貨幣單位及數額，依修正後刑法施行法第1 條之1 第 1
      項、第2 項前段規定修正貨幣單位為新臺幣，數額則提高
      為30倍，與修正前之貨幣單位以銀元計算，並依罰金罰鍰
      提高標準條例第1 條前段之規定就其原定數額提高10倍後
      ，再將銀元換算為新臺幣之比較結果，修正前後本罪法定
      罰金刑之最高度輕重相同，自無有利、不利之情形，即無
      比較適用之問題，尚非刑法第2 條第1 項所指之法律變更
      ，故上開所述法定罰金刑之貨幣單位及數額，應依一般法
      律適用原則，適用裁判時法。惟就易服勞役部分，則因修
      正後刑法之規定有利於被告，而應適用修正後之刑法。
三、核被告甲○○所為，係犯刑法第277 條第1 項之普通傷害罪
    。原審認本件被告事證明確，予以論罪科刑，固非無見，惟
    查：中華民國九十六年罪犯減刑條例業經立法院三讀通過及
    總統公布，並定於民國96年7 月16日施行，本案被告所犯之
    罪，其犯罪時間為95年1 月17日，係在96年4 月24日以前，
    且非屬第3 條第1 項所定宣告刑逾1 年6 月不得減刑之罪名
    ，自應依同條例第2 條第1 項第3 款之規定，予以減刑，原
    審未及審酌，容有未洽。被告上訴雖無理由，惟原判決既有
    上揭可議之處，即不得維持，而應由本院將原判決撤銷改判
    。爰審酌被告與告訴人發生口角爭執後即持掃把與告訴人互
    毆，併告訴人所受傷勢，及被告於後犯仍飾詞狡辯，態度不
    佳等一切情狀，量處如主文所示之刑，並依中華民國九十六
    年罪犯減刑條例第2 條第1 項第3 款之規定，予以減刑2 分
    之1 為罰金銀元500 元，及諭知易服勞役之折算標準。末扣
    案之掃把1 支，雖係供被告犯本件傷害罪所用之物，惟查無
    證據足認係被告所有，爰不為沒收之宣告，併予指明。
據上論斷，應依刑事訴訟法第455 條之1 第3 項、第369 條第 1
項前段、第364 條，修正後刑法第2 條第1 項、第277 條第1 項
、第42條第3 項，刑法施行法第1 條之1 第1 項、第2 項前段，
中華民國九十六年罪犯減刑條例第2 條第1 項第3 款、第7 條，
判決如主文。
本案經檢察官董良造到庭執行職務。
中　　華　　民　　國　　96　　年　　10　　月　　31　　日
                      刑事第十庭審判長法　官　江德民
                                      法  官  陳世旻
                                      法  官  蘇昌澤
以上正本證明與原本無異。
不得上訴。
        　　　　　　　　　　　　　　　書記官　蔡紫凌
中　　華　　民　　國　　96　　年　　11　　月　　5 　　日
中華民國刑法第277 條第1 項（普通傷害罪）傷害人之身體或健
康者，處3 年以下有期徒刑、拘役或1 千元以下罰金。
